臺灣臺中地方法院民事裁定　96年度聲字第1017號
聲明異議人　丙○○
　　　　　　乙○○
　　　　　　甲○○○
　　　　　　丁○○
上聲明異議人對於本院提存所於96年3月22日所為95年度取字第
6235號駁回領取提存物之處分聲明異議，本院裁定如下：
    主      文
異議駁回。
程序費用由異議人負擔。
    事      實
一、本件聲明異議意旨略以：本院95年度存字第5717號清償提存
    事件，係提存陳張寶珠等6 人，依土地法第34條之1 規定，
    出售渠等與聲明異議人（下稱異議人）之被繼承人盧德坤共
    有坐落台中縣大雅鄉○○段第875 、876 、850 地號土地3
    筆，因受領應分得之價金遲延，而向法院辦理提存。又上開
    大雅鄉○○段第875 、876 、850 地號土地3 筆，因盧政豪
    及謝丰2 人已各取得新台幣200 萬元之遺產，故無法再繼承
    ，因此應由丙○○、乙○○、甲○○○、丁○○及盧政邦等
    5 人共同繼承。惟上開5 人另就上開大雅鄉○○段第875 、
    876 、850 地號3 筆土地（即被繼承人盧德坤之持分部分）
    已為分割協議，僅由丙○○、乙○○、甲○○○、丁○○等
    4 人平均分得，並經公證人認證在卷，因此該提存金由異議
    人丙○○、乙○○、甲○○○等4 人提領，應無不合。本件
    處分書中指稱異議人應另行進行實體訴訟云云，似無必要。
    又本院95年度存第5717號清償提存事件，提存人陳張寶珠等
    6 人於提存書所載提存物受取人姓名及名稱，係提存人片面
    之記載，並非完全正確，因此該記載並無拘束事實上提存物
    所應受取之人。綜上所述，依照異議人所提出之相關資料，
    足以形式審查方式，准予異議人取回提存金，資料如有不足
    可命異議人補正，徒令異議人另行訴訟，於法無據且無必要
    ，爰依法聲明異議，請求變更原處分等語。
二、按提存法規定之提存事件，有清償提存及擔保提存之2 種，
    此觀提存法第4 條、第5 條規定甚明。查依本件本院95年度
    存字第5717號提存書提存原因及事實欄記載：「依土地法第
    34 條 之1 出售與受取人之被繼承人盧德坤共有座落大雅鄉
    ○○段875 、876 、850 地號土地3 筆，依受取人之被繼承
    人盧德坤共有持分比例各1/4 ，扣除相關費用後應付受款人
    如提存數目，因受取人未辦理繼承登記而未能配合出面辦理
    及受領遲延，依法辦理清償提存」等語以觀，其為清償提存
    至明。而按提存事件係屬非訟程序，提存所僅得就形式上之
    程式為審查，凡提存人主張之原因事實合於提存法第9 條及
    其施行細則第3 條規定審查之範圍，即應准予提存，而有關
    實體之原因事實，提存所並無權為審查及認定。又清償提存
    ，關於提存原因之證明文件，無庸附具，提存法施行細則第
    20條第5 款亦有明文。是以，清償提存是否依債務本旨而發
    生清償效力，及有無實體法律關係存在而涉訟時，應由受訴
    法院依法審認之，並非於提存時由提存所認定。是提存人陳
    張寶珠提存時應否僅以繼承上開土地之繼承人即異議人丙○○、乙○○、甲○○○等4 人為受領權人，此涉及相關當事
    人間因繼承所生權利義務之實體之原因事實，尚非提存所得
    以審究者。依提存法第18條規定：「非依債務本旨或向無受
    領權人所為之清償提存，其債之關係不消滅。」，縱提存人
    提存有誤，對於異議人實體法上債權存否之效力，並無影響
    ，換言之，異議人仍得本於其原有法律關係對提存人請求清
    償，提存人所為清償提存是否生清償之效力，非提存所受理
    提存時所得加以判斷者。
三、再依提存法第17條、提存法施行細則第28條規定，對法院提
    存所領取清償提存物之權利主體，限於提存通知書上所載之
    提存物受取人或其繼承人。是本院提存所僅能就聲請領取人
    是否符合前述所附之條件為審核，而不能將該提存款核發與
    提存書所載受取人以外之人。準此，本件提存人依土地法第
    34條之1 規定，為給付處分共有土地所應得之對價而提存，
    其已於提存書載明提存原因事實，並載明以異議人及盧政邦
    、謝豐等6 人為提存物受領權人，至盧政邦、謝豐是否非共
    有土地之繼承人，本院提存所並無審究之餘地。是本件清償
    提存款之受取，既非由異議人連同盧政邦、謝豐等6 人共同
    提出聲請，從而，本院提存所所為駁回異議人領取清償提存
    物之處分，並無不當，本件異議非有理由，應予駁回。
四、依提存法第20條第1 項後段、非訟事件法第21條第1 項，裁
    定如主文。
中　　華　　民　　國　　96　　年　　7 　　月　　16　　日
                  民事第三庭    法  官  郭佳瑛
正本係照原本作成
如對本裁定抗告須於裁定送達後10日內向本院提出抗告狀
中　　華　　民　　國　　96　　年　　5 　　月　　16　　日
                                書記官
